臺灣板橋地方法院民事判決　　　　　　　 100年度再字第10號
再　審原告　陳惠瑤
訴訟代理人　鄭志政律師
再　審被告　林舒如
上列當事人間返還借款事件，再審原告對於中華民國100年8月29
日本院100年度訴字第1293號確定判決提起再審之訴，本院於100
年11月29日言詞辯論終結，判決如下：
    主  文
再審之訴駁回。
再審訴訟費用由再審原告負擔。
    事實及理由
一、按「再審之訴，應於三十日之不變期間內提起」、「前項期
    間，自判決確定時起算，判決於送達前確定者，自送達時起
    算；其再審之理由發生或知悉在後者，均自知悉時起算」，
    民事訴訴訟法第500條第1項、第2項定有明文。查本院100年
    度訴字第1293號判決係於民國100年9月27日確定，再審原告
    於100年10月26日提起本件再審之訴（本院再字卷第14頁、
    第3頁），未逾上開不變期間，自屬合法。
二、再審原告起訴主張：(一)再審原告於原審主張原審共同被告林
    沛緹與再審原告於民國98年12月30日簽立同意書（下稱98年
    12月30日同意書），載明林沛緹尚積欠再審原告新台幣（下
    同）60萬元借款未還（下稱系爭債務），且再審被告亦一再
    為口頭明示意思表示，願對上開60萬元借款負連帶清償責任
    等情（求為判決林沛緹與再審被告應連帶給付再審原告55萬
    元本息），再審被告則不實抗辯「若承諾對60萬元負連帶清
    償之責，亦應以林沛緹借款債務存在為前提。若林舒如對原
    告負60萬元借款連帶清償之責，則原告豈有不要求林舒如明
    立字據載明書面之理？原告與林沛緹就是否有借貸關係尚簽
    立系爭同意書為據，則豈有空言林舒如於很多場合對原告表
    示願負連帶清償責任，而不為簽署要求之理」等語，原審認
    再審原告舉證結果並不能證明再審被告有就系爭債務全部負
    連帶清償責任之明示，且法律亦未規定林沛緹與再審被告間
    就系爭債務應成立連帶債務，判決駁回再審原告請求再審被
    告給付部分之訴（另林沛緹則應如數給付再審原告）確定，
    嗣再審原告發現林沛緹與再審被告於98年11月10書立之借款
    同意書（下稱系爭借款同意書），載明再審被告尚有60萬元
    未償還予再審原告，同意於98年12月2日前償還再審原告10
    萬元，外加4%利息（年息），99年1月中旬至99年6月中旬每
    月攤還無息10萬元（共計60萬元）借款等語，足證系爭債務
    確係林沛緹與再審被告向再審原告連帶借款所生，爰依民事
    訴訟法第496條第1項第13款規定提起再審之訴，並依民法第
    474條、第478條、第272條、第273條、第233條第1項規定及
    同意書約定（即連帶借款法律關係），求為判決：(一)原確定
    判決對再審被告所判不利於再審原告部分廢棄；(二)上開廢棄
    部分，再審被告應給付再審原告60萬元及自再審之訴狀繕本
    送達翌日起至清償日止，按年息百分之5計算之利息。
三、再審被告則以：系爭借款同意書並未載明連帶清償意旨，且
    林沛緹係負欠再審原告股金債務等語置辯，並聲明：再審之
    訴駁回。
四、按「數人負同一債務，明示對於債權人各負全部給付之責任
    者，為連帶債務」、「無前項之明示時，連帶債務之成立，
    以法律有規定者為限」，民法第272條第1、2項定有明文。
    查系爭借款同意書記載：「借款人林沛緹、林舒如茲向陳惠
    瑤借款新台幣柒拾萬元，雙方並決議分期償還，分期期限如
    下，2009年12月2日償台幣壹拾萬元正，外加4%利息（年息
    ），2010年1月中旬～2010年6月中旬每月攤還無息台幣10萬
    元（共計陸拾萬元）」等語（本院再字卷第10頁），觀諸該
    同意書上並無任何「連帶」字樣，且綜合其文義亦無法解釋
    有任何連帶借款、連帶保證或連帶清償之意旨，自難據以認
    定林沛緹與再審被告係向再審原告連帶借款（充其量僅可證
    明林沛緹與再審被告共同向審原告借款70萬元而已），參以
    林沛緹、再審被告於系爭借款同意書簽名後，嗣林沛緹與再
    審原告簽立98年12月30日同意書已載明系爭債務之借款人僅
    為林沛緹（本院訴字卷第8頁），益徵再審原告主張林沛緹
    與再審被告向再審原告連帶借款60萬元等情，應無可採，再
    審原告發現系爭借款同意書之新證據，經斟酌仍不足以動搖
    原確定判決之基礎。
五、綜上所述，本件再審原告依民事訴訟法第496條第1項第13款
    規定提起再審之訴，並依民法第474條、第478條、第272條
    、第273條、第233條第1項規定及同意書約定（即連帶借款
    法律關係），求為判決：(一)原確定判決對再審被告所判不利
    於再審原告部分廢棄；(二)上開廢棄部分，再審被告應給付再
    審原告60萬元及自再審之訴狀繕本送達翌日起至清償日止，
    按年息百分之5計算之利息，為無理由，應予駁回。
六、訴訟費用負擔之依據：民事訴訟法第78條。
中    華    民    國   100    年    12    月    13    日
                  民事第二庭    法  官  連士綱
以上正本係照原本作成
如對本判決上訴，須於判決送達後20日內向本院提出上訴狀。如
委任律師提起上訴者，應一併繳納上訴審裁判費。
中    華    民    國   100    年    12    月    13    日
                                書記官  吳俞玲